【裁判字號】    95,上訴,1054
【裁判日期】    950731
【裁判案由】    違反毒品危害防制條例
【裁判全文】
臺灣高等法院高雄分院刑事判決        95年度上訴字第1054號
上  訴  人  臺灣高雄地方法院檢察署檢察官
被      告  甲○○
                    （另案台灣高雄監獄執行）
上列上訴人因被告違反毒品危害防制條例案件，不服臺灣高雄地
方法院95年度訴字第286 號中華民國95年3月31日第一審判決（
起訴案號：臺灣高雄地方法院檢察署94年度毒偵字第9333號，併
案案號：同署95年度毒偵字第1287號），提起上訴（併案案號：
同署95年度毒偵字第3354、4696號），嗣本院訊問被告後，因被
告自白犯罪，經詢問檢察官、被告意見後，乃裁定改行簡式審判
程序，茲判決如下：
    主  文
原判決撤銷。
甲○○連續施用第一級毒品，處有期徒刑壹年。
    事  實
一、甲○○曾於民國88年間因施用毒品案件，經原審以88年度毒
    聲字第9198號裁定送觀察、勒戒後，認有繼續施用毒品之傾
    向，經原審以88年度毒聲字第9681號裁定令入戒治處所施以
    強制戒治，於強制戒治已滿3 月後，成效經評定為合格，再
    經原審以89年度毒聲字第4192號裁定停止戒治，所餘戒治期
    間自89年6 月27日起付保護管束釋放出所，嗣因故經原審以
    89年度毒聲字第7591號裁定撤銷上開停止戒治，再度令入戒
    治處所執行殘餘強制戒治期間，並於90年7 月17日強制戒治
    執行完畢釋放，該部分施用毒品犯行則經臺灣高雄地方法院
    檢察署檢察官於90年8 月3 日以90年度戒毒偵字第887 號（
    原審誤載為89年度戒毒偵字第887 號）為不起訴處分確定。
二、詎甲○○猶未戒除毒癮，於前揭觀察、勒戒及強制戒治執行
    完畢釋放後5 年內，復基於施用第一級毒品之概括犯意，於
    94年10月19日14時許、94年12月1 日中午12時許、95年1 月
    29日、95年3 月27日，在其位於高雄市○○區○○路125 巷
    20號之住處內，以將海洛因置放於注射針筒內，再以水稀釋
    注射之方式，連續施用第一級毒品海洛因4 次。嗣於：(一)94
    年10月20日，經臺灣高雄地方法院檢察署觀護人依法通知其
    到場，並採集其尿液送驗後，呈嗎啡陽性反應；(二)94年12月
    3 日、95年1 月30日，因其被列管為毒品調驗人口，經警依
    法通知其到場，並採集其尿液送驗後，呈嗎啡陽性反應；(三)
    95年3 月27日19時許，在高雄市○○區○○路125 巷20號，
    因警方查訪甲○○之通緝資料，並採集其尿液送驗後，始悉
    上情。
三、案經臺灣高雄地方法院檢察署觀護人告發暨高雄市政府警察
    局三民第二分局報告臺灣高雄地方法院檢察署檢察官偵查起
    訴及移送併案審理。
    理  由
一、本件被告甲○○所犯係死刑、無期徒刑、最輕本刑為3 年以
    上有期徒刑以外之罪，其就被訴事實為有罪之陳述，經本院
    告知簡式審判程序之旨，並聽取公訴人及被告之意見後，裁
    定進行簡式審判程序，合先敘明。
二、上揭事實，業據被告於本院審理時坦承不諱（見本院卷第36
    、37頁），且被告經觀護人及警方所採集之尿液，經分別送
    台灣檢驗科技股份有限公司、長榮大學、高雄市立凱旋醫院
    先以酵素免疫分析法初步檢驗，復以氣相層析質譜儀法確認
    檢驗之結果，均呈現海洛因代謝物嗎啡陽性反應等情，有該
    公司94年11月2 日編號KH2005A0000000號濫用藥物尿液檢驗
    報告、該校94年12月16日、95年2 月22日濫用藥物尿液確認
    報告、該院95年4 月3 日編號Ａ00000000號濫用藥物尿液檢
    驗報告各1 紙在卷可憑（見94年毒偵字第9333號卷第3 頁、
    高市警三二分偵字第095002913 號警卷第10頁、第00000000
    00號警卷第19頁、第09500 號警卷第5 頁），足見被告自白
    ，核與事實相符。從而，本案事證明確，被告犯行，堪予認
    定。
三、按犯毒品危害防制條例第10條第1 項施用第一級毒品之罪者
    ，檢察官應聲請法院裁定令被告入勒戒處所觀察、勒戒；經
    觀察、勒戒後，認無繼續施用毒品傾向者，檢察官應為不起
    訴處分，如有繼續施用毒品傾向者，檢察官應聲請法院裁定
    令入戒治處所強制戒治；觀察、勒戒或強制戒治執行完畢釋
    放後，5 年內再犯第10條之罪，檢察官應依法追訴，此觀諸
    毒品危害防制條例第20條第1 項、第2 項、第23條第2 項前
    段規定自明。查被告前於88年間因施用毒品案件，經原審以
    88年度毒聲字第9198號裁定送觀察、勒戒後，認有繼續施用
    毒品之傾向，經原審以88年度毒聲字第9681號裁定令入戒治
    處所施以強制戒治，於強制戒治已滿3 月後，成效經評定為
    合格，再經原審以89年度毒聲字第4192號裁定停止戒治，所
    餘戒治期間自89年6 月27日起付保護管束釋放出所，嗣因故
    經原審以89年度毒聲字第7591號裁定撤銷上開停止戒治，再
    度令入戒治處所執行殘餘強制戒治期間，並於90年7 月17日
    強制戒治執行完畢釋放，該部分施用毒品犯行則經臺灣高雄
    地方法院檢察署檢察官於90年8 月3 日以90年度戒毒偵字第
    887 號為不起訴處分確定，此有卷附臺灣高等法院被告前案
    紀錄表、臺灣高雄地方法院院內索引卡紀錄表報表各1 份在
    卷可佐（見本院卷第13頁正反面、第16頁反面、原審卷第4
    頁），足徵被告確於前開觀察、勒戒及強制戒治執行完畢釋
    放後，5 年內再犯本件毒品危害防制條例第10條第1 項之施
    用第一級毒品罪，揆諸前揭法條意旨，自應依法論科。
四、按海洛因係毒品危害防制條例第2 條第2 項第1 款所定之第
    一級毒品，不得持有及施用。是核被告所為，係犯毒品危害
    防制條例第10條第1 項之施用第一級毒品罪。被告持有第一
    級毒品海洛因後進而施用，其持有之低度行為應為施用之高
    度行為所吸收，不另論罪。被告行為後，刑法第56條連續犯
    之規定，業於94年1 月7 日修正公布刪除，並於95年7 月1
    日施行，則被告之犯行，因行為後新法業已刪除連續犯之規
    定，此刪除雖非犯罪構成要件之變更，但顯已影響行為人刑
    罰之法律效果，自屬法律有變更，依新法第2 條第1 項規定
    ，比較新、舊法結果，仍應適用較有利於被告之行為時法律
    即舊法論以連續犯（最高法院95年第8 次刑事庭會議決議參
    照）。被告前後4 次施用海洛因之犯行，時間緊接，方法相
    同，觸犯構成要件相同之罪名，顯係基於概括之犯意反覆為
    之，應依連續犯之規定論以一罪，並加重其刑。被告於94年
    12月1 日中午12時許、95年1 月29日、95年3 月27日，在其
    位於高雄市○○區○○路125 巷20號之住處內，施用第一級
    毒品海洛因之犯行，雖未據檢察官提起公訴，惟此部分與檢
    察官起訴經本院判決有罪部分有連續犯之裁判上一罪關係，
    本院自得一併審理。
五、原審據以論處被告罪刑，固非無見；惟查：被告於95年1 月
    29日、95年3 月27日，在其位於高雄市○○區○○路125 巷
    20號之住處內，施用第一級毒品海洛因之犯行，原審未及審
    酌，自有未合。檢察官執此提起上訴為有理由，自應由本院
    將原判決撤銷改判。審酌被告因施用毒品案件，前經施以觀
    察、勒戒及強制戒治後，仍再犯本件犯行，且於法院審理中
    三度被查獲，足見其惡習已深，戒絕毒癮之意志不堅，未能
    體悟施用毒品對自己、家人造成之傷害及社會之負擔，自屬
    可議，惟其犯後坦承犯行，尚有悔意，復參以施用毒品本質
    上係屬戕害自身健康之行為，尚未直接危害他人，反社會性
    之程度應屬較低等一切情狀，量處如主文第2 項所示之刑，
    以示懲儆。
據上論結，應依刑事訴訟法第369 條第1 項前段、第364 條、第
273 條之1 第1 項、第299 條第1 項前段，毒品危害防制條例第
10條第1 項，刑法第2 條第1 項、第11條前段、修正前刑法第56
條，判決如主文。
本案經檢察官林應華到庭執行職務。
中    華    民    國    95    年    7     月    31    日
                  刑事第八庭    審判長法  官  李炫德
                                      法  官  蔡國卿
                                      法  官  李淑惠
以上正本證明與原本無異。
如不服本判決應於收受本判決後10日內向本院提出上訴書狀，其
未敘述上訴理由者，並得於提起上訴後10日內向本院補提理由書
狀（均須按他造當事人之人數附繕本）「切勿逕送上級法院」。
中    華    民    國    95    年    7     月    31    日
                                      書記官  盧雅婷
附錄本件判決論罪科刑法條：
毒品危害防制條例第10條第1項
施用第一級毒品者，處6 月以上5 年以下有期徒刑。


司法院資訊處製作；財團法人民間司法改革基金會備份。
